最高法院刑事判決                              八十八年度台上字第二一五○號
    上  訴  人  甲○○
    選任辯護人  呂福元律師
右上訴人因煙毒案件，不服台灣高等法院中華民國八十七年十一月二十五日第二審判
決（八十七年度上訴字第二八四○號，起訴案號：台灣桃園地方法院檢察署八十六年
度偵字第一三七三五、一五一○○、一五六四○號），提起上訴，本院判決如左：
    主  文
原判決關於販賣毒品部分撤銷，發回台灣高等法院。
    理  由
本件原判決認定上訴人甲○○基於販賣毒品牟利之概括犯意，於民國八十六年十月五
日，在新竹縣境內，向綽號「阿連」之不詳姓名男子，以新台幣（下同）八十萬元販
入毒品海洛因八兩，再與李永泉（經第一審判處有期徒刑十年六月確定）共同基於犯
意聯絡，於同年月七日晚間，由李永泉聯絡買主江振隆，在桃園縣八德市○○街十二
號李永泉之住所，以一兩十三萬元之價錢，販賣海洛因一兩予江振隆。嗣同年月九日
，李永泉遭警查獲，供出上情，經警授意，打電話至上訴人家中稱：「阿隆」要買四
號海洛因一兩十三萬元，要上訴人送至李永泉前開住所。上訴人駕車於當晚二十一時
許，抵達前開李永泉家中時，為警當場查獲，扣得上訴人所攜帶之海洛因九包（驗餘
共淨重五○‧三公克）。經警帶同上訴人至桃園縣八德巿興豐路六八六號二樓取出大
麻膏一袋（持有麻煙部分經第一審判處有期徒刑八月確定），及上訴人所有供販賣海
洛因之分裝瓢二支，分裝袋二十八只、電子秤一個、及施用後含海洛因殘渣之空袋三
只等情。因而撤銷第一審判決，改判仍論處上訴人連續販賣毒品罪刑，固非無見。
惟查：(一)、按被告之自白，須非出於強暴、脅迫、利誘、詐欺或其他不正之方法，且
與事實相符者，始得採為證據，如果被告之自白，係出於不正之方法，並非自由陳述
，即其取得自白之程序，已非適法，則不問自白內容是否確與事實相符，因其非係適
法之證據，即不能採為判決之基礎，故審理事實之法院，遇有被告對於自白提出刑求
之抗辯時，應先於其他事實而為調查。本件上訴人於第一審八十七年一月二十三日審
理時，即抗辯「其在桃園縣警察局龜山分局遭到刑求，所言非出於自由意識」等語，
並提出台灣省立桃園醫院診斷證明書一紙為證（見第一審卷第五十五、六十三頁），
原審對此抗辯未予調查，亦未說明不予調查之理由，遽採上訴人於警局初訊時之供述
（即龜山分局之偵訊筆錄），為認定上訴人於八十六年十月七日販賣毒品海洛因一兩
十三萬元與江振隆之證據，尚嫌速斷，難謂無應於審判期日調查之證據未予調查及理
由不備之違法。(二)、肅清煙毒條例第十三條之規定，係刑法第三十八條第一項第二款
、第三款之特別規定，原判決認定上訴人犯上開條例第五條第一項之販賣毒品罪，其
供犯罪所用之分裝瓢、分裝袋、電子秤等物，即應適用上開條例第十三條第一項之規
定宣告沒收，而無適用刑法第三十八條第一項第二款之餘地，原判決引用刑法第三十
八條第一項第二款之規定宣告沒收，亦有未合。以上或係上訴意旨所指摘，或為本院
得依職權調查之事項，應認原判決關於上訴人販賣毒品部分，有撤銷發回更審之原因
。至於其餘不另諭知無罪部分，本於審判不可分原則，亦應一併發回。
據上論結，應依刑事訴訟法第三百九十七條、第四百零一條，判決如主文。
中      華      民      國    八十八    年      四      月    二十八    日
                              最高法院刑事第三庭
                                  審判長法官  陳  錫  奎
                                        法官  洪  清  江
                                        法官  吳  昆  仁
                                        法官  李  伯  道
                                        法官  高  金  枝
      右正本證明與原本無異
                                              書  記  官
中      華      民      國    八十八    年      五      月      三      日
